臺灣臺北地方法院民事判決　　　　　　 94年度重訴字第146號
原　　　告　丙○○
被　　　告　丁○○
　　　　　　汎航通運股份有限公司
右　一　人
法定代理人　戊○○
右　一　人
訴訟代理人　乙○○
　　　　　　甲○○
上列當事人間請求損害賠償事件，本院於民國94年7月26日辯論
終結，判決如下：
    主    文
原告之訴及其假執行之聲請均駁回。
訴訟費用由原告負擔。
    事實及理由
一、原告起訴主張：被告丁○○係被告汎航通運股份有限公司（
    下稱泛航公司）之營業大客車司機，於民國91年8月29日下
    午2時15分許，駕駛車號AG-283號營業大客車（下稱系爭大
    客車）沿台北市大同區○○○路由南往北行駛，途經重慶北
    路與昌吉街口，適原告騎乘車號APQ-366號機車（下稱系爭
    機車）在同向行駛，被告丁○○駕駛系爭大客車應注意車前
    狀況及在市區道路行駛不得超過時速50公里之規定，竟疏未
    注意車前狀況，且以80公里之時速超速行駛，致閃避不及而
    撞及原告所騎乘之機車，並致原告受有頭部外傷併腦出血及
    顱骨骨折、左側鎖骨及左側7根肋骨骨折等傷害，依民法第
    184 條規定，被告丁○○應就原告所受之損害，即醫療照護
    費用新台幣（下同）3,000,000元、工作收入損失5,520,000
    元負賠償責任。又被告係泛航公司之受僱人，且案發當時被
    告丁○○正駕駛系爭大客車執行被告泛航公司之職務，依民
    法第188條第1項前段之規定，被告泛航公司應連帶負賠償責
    任等語，並聲明：（一）被告應連帶給付原告8,520,000元
    ，及自起訴狀繕本送達之翌日起至清償日止按年息5%計算之
    利息。（二）原告願供擔保，請准宣告假執行。
二、被告則以：系爭車禍事故係原告突然由被告丁○○所駕駛之
    系爭大客車右前側違規左轉致伊煞車不及而肇事，是被告丁
    ○○就系爭車禍事故之發生並無過失，原告受有前揭傷害係
    因其個人之疏失所致，與被告丁○○無涉。又原告主張之醫
    療費用並未舉證其必要性及計算基準，且原告並非無工作能
    力，是原告主張受有5,520,000工作收入之損害，顯非可取
    。再者，被告丁○○係領有營業大客車駕駛執照之人員，依
    法有駕駛大客車之資格，且被告丁○○就系爭車禍事故並無
    超速或任何違規情事，足見被告泛航公司於選任受僱人及監
    督其職務之執行上，均已盡相當之注意等語置辯，並聲明：
    原告之訴駁回。如受不利判決，願供擔保請准免為假執行。
三、本件原告主張之右揭事實，雖據其提出道路交通事故調查報
    告表、相片、診斷證明書為證，惟為被告否認之，並以前揭
    情詞置辯。是以，本院首應審究者厥為被告丁○○就系爭車
    禍事故之發生是否有過失？茲分述如下：
（一）按機車於同向三車道以上道路，均應以兩段方式進行左轉
      彎，道路交通安全規則第99 條第1項第3款定有明文。經
      查，證人即乘坐系爭大客車而目擊系爭車禍事故發生之卓
      家伊表示，伊當時坐在系爭大客車司機後座第一個位置，
      該車沿重慶北路由南往北內側公車專用道行駛，此時南向
      北為全型綠燈，突然伊看見系爭機車沿重慶北路由南往北
      車道行人穿越道邊東向西行駛，伊所乘坐車輛見狀便煞車
      但仍來不及，以致不明部位撞擊該機車左側車身而肇事等
      情（參臺灣士林地方法院檢察署92年度偵字第5255號卷第
      30頁）。而依道路交通事故調查報告表、補充資料表暨警
      方所攝車禍現場照片所示（參前開偵查卷第27至28、36至
      39頁），系爭機車之損害部位係右側車身擦地痕、左側車
      身撞痕、有綠色烤漆，而系爭大客車係左前車頭撞損、保
      險桿撞損、前擋風玻璃破損，系爭機車之刮地痕則係位於
      重慶北路由南往北方向公車專用道之前方行人穿越道北側
      。綜合前開事證觀之，原告當時應係騎乘系爭機車沿重慶
      北路南向北第二車道行駛至肇事路口逕行向西左轉，且已
      橫越至系爭大客車之左前方始遭撞及，並非2車同向自後
      撞及所致。原告主張被告丁○○係自後撞及伊所騎乘之系
      爭機車云云，洵非可採。又本件重慶北路由南往北方向劃
      設有4線車道，且劃設有機車待轉區，原告騎乘機車如要
      左轉自應採兩段方式為之，其卻未依規定而逕行左轉，是
      其對於系爭車禍事故之發生應有過失甚明。
（二）原告固主張被告丁○○以時速80公里超速行駛且疏未注意
      車前狀況云云，惟查，依前揭道路交通事故調查報告表所
      載，該路段速限為時速50公里，而系爭大客車之行車紀錄
      紙經解析其速度移行之結果（參前開偵查卷第73、74頁）
      ，在本件事故發生前，該車曾在16秒內由時速50公里降至
      零，之後有57秒係停止狀態，然後在24秒內時速由零增至
      48公里，並且在6秒內再由時速48公里降至零，然後呈靜
      止狀態。則由其速度變化觀之，並無從認定事發時被告丁
      ○○有超越速限50公里行駛之情事；再依一般公路汽車剎
      車距離及行車速度對照表所示，行車速度每小時50公里時
      ，在瀝青路面依其乾燥或潮溼及使用年限所產生之剎車距
      離為11.5 公尺至16.5公尺之間，本件發生車禍當時，系
      爭大客車之剎車痕僅為8公尺，依據該對照表，系爭大客
      車之行車速度並未超過時速40公里，原告指稱被告丁○○
      之時速超過50公里一節，實非可採。又事發當時原告突然
      左轉，衡情本難以注意防範，亦無從遽認被告丁○○有何
      疏未注意車前狀況之情事。是以，被告丁○○對於系爭車
      禍事故之發生難認有何過失可言。再查，系爭車禍事故於
      偵查中經臺北市政府警察局大同分局將本件送往臺北市車
      輛行車事故鑑定委員會及臺灣士林地方法院檢察署送往臺
      北市車輛行車事故覆議委員會鑑定結果，經該二委員會依
      據目擊證人卓家伊之證詞、系爭機車刮地痕及兩車之撞擊
      部位等情，亦均認定系爭車禍事故之發生係因原告違規左
      轉所致，被告丁○○並無肇事因素，有附於前開偵查案卷
      之鑑定意見書及覆議意見書可憑（參前開偵查卷第19至22
      、67至68頁）。又本件原告曾就系爭車禍事故對被告丁○
      ○提起業務過失傷害之告訴，業經臺灣士林方法院檢察署
      檢察官以92年度偵字第5255號為不起訴處分，原告不服聲
      請再議，仍經臺灣高等法院檢察署以93年度上聲議字第
      1803號駁回，原告雖又聲請交付審判，但亦經臺灣士林地
      方法院以963年度聲判字第36號裁定駁回在案，有本院依
      職權調閱之前開刑事卷宗可參，益證被告丁○○就系爭車
      禍事故之發生並無過失甚明。
四、綜上所述，本件被告丁○○就系爭車禍事故之發生既無過失
    ，則被告泛航公司亦無需負僱用人之連帶責任。從而，原告
    依侵權行為之法律關係請求被告連帶給付原告8,520,000元
    ，及自起訴狀繕本送達之翌日起至清償日止按年息5%計算之
    利息，即無依據，不應准許。又原告之訴既經駁回，其所為
    假執行之聲請亦失所附麗，一併駁回之。
五、兩造其餘之攻擊或防禦方法及未經援用之證據，經本院斟酌
    後，認為均不足以影響本判決之結果，自無逐一詳予論駁之
    必要，併此敘明。
六、訴訟費用負擔之依據：民事訴訟法第78條。
中　　華　　民　　國　　94　　年　　7 　　月　　29　　日
                        民事第五庭法官 林秀圓
正本係照原本作成
如對本判決上訴，須於判決送達後廿日內向本院提出上訴狀
中　　華　　民　　國　　94　　年　　7 　　月　　22　　日
                                          書記官 林蓮女
